【裁判字號】    97,交聲,2045
【裁判日期】    970729
【裁判案由】    聲明異議
【裁判全文】
臺灣臺中地方法院交通事件裁定        97年度交聲字第2045號
原處分機關  交通部公路總局臺中區監理所
異  議  人
即受處分人  甲○○
上列異議人即受處分人因違反道路交通管理處罰條例案件，對於
交通部公路總局臺中區監理所97年7月7日所為之處分（中監違字
第裁60-Z00000000號裁決書），聲明異議，本院裁定如下：
    主    文
異議駁回。
    理    由
一、原處分機關略以：異議人即受處分人（下稱受處分人）甲○
    ○於民國97年1月23日8時50分許，駕駛車牌號碼4618-QG號
    自用小客車，在國道三號公路南277.8公里處，因「（1）行
    限超速127公里，限速110公里，超速17公里。（2）任意變
    換車道未開啟方向燈」之違規，經內政部警政署國道公路警
    察局第八警察隊依違反道路交通管理處罰條例第33條第1項
    第1款、第33條第1項第4款舉發，並開立公警局交字第Z0000
    0000號通知單，受處分人未於期限內到案（應到案日期97年
    2月7日），遲至97年5月18日始提出申訴，舉發單位函覆略
    以「本案舉發尚無違誤」，另受處分人申稱「此單於97年3
    月10日先交寄車主登記之戶籍所在地台中市地址，但因本人
    並不住台中市而被退件」乙節，本案舉發單位已依違反道路
    交通管理事件統一裁罰基準及處理細則第11條第1項規定，
    於違規通知單（收執聯）載明「要求未果拒簽收當場告知到
    案時地」，爰本案已合法送達並無違誤，受處分人不服，本
    所遂於97年7月7日以中監違字第裁60－Z00000000號裁決書
    ，裁處最高罰鍰新臺幣（下同）1萬5百元整，並計違規點數
    2點。
二、聲明異議意旨略以：(一)伊並未任意變換車道，且與取締之公
    路警員說明，但警員表示車內有攝影機，伊要看未果，警員
    亦提不出確實之證據，因而當時拒簽通知單。(二)國道公路警
    察局第八警察隊回函「警察人員為公法上行為具有公信力原
    則」，如果警察人員公權力可無限延伸，警政署又何必浪費
    公帑斥資添購巡邏車監視錄影系統？(三)通知單於97年3月10
    日先交寄車主登記之戶籍所在地臺中市地址，但因伊並不住
    在臺中市而被退件，伊現居住臺北市○○道○路警察局於97
    年5月5日改寄伊服務之臺北市公司地址，而伊也於97年5 月
    5日後才看到本罰單，又一直認為97年3月13日前已繳納，但
    原來是同1天相同路段之另1張ZHB076156號超速罰單，因而
    遲至97年5月20日始電詢臺中區監理所此張罰單Z00000000
    號之應繳罰鍰，共計金額為1萬5百元（含2項違規罰鍰6千元
    及過期未繳罰鍰4千5百元），其中97年3月10日至97年5月5
    日之過期罰鍰應屬不計列之範圍，爰聲明異議。
三、按汽車行駛於高速公路、快速公路或設站管制之道路，不遵
    使用限制、禁止、行車管制及管理事項之管制規則而有行車
    速度超過規定之最高速限或低於規定之最低速限，未依規定
    變換車道者，處汽車駕駛人新臺幣3千元以上6千元以下罰鍰
    ；行為人有本條例之情形者，應填製舉發違反道路交通管理
    事件通知單（以下稱通知單），並於被通知人欄予以勾記，
    其通知聯依下列規定辦理：當場舉發者，...，應於填記通
    知單後將通知聯交付該駕駛人或行為人簽名或蓋章收受之；
    拒絕簽章者，仍應將通知聯交付該駕駛人或行為人收受，並
    記明其事由及交付之時間；拒絕收受者，應告知其應到案時
    間及處所，並記明事由與告知事項，視為已收受，道路交通
    管理處罰條例第33條第1項第1款、第4款，違反道路交通管
    理事件統一裁罰基準及處理細則第11條第1項分別定有明文
    。
四、經查：受處分人甲○○於97年1月23日8時50分許，駕駛車牌
    號碼4618-QG號自用小客車，在國道三號南277.8公里處，因
    「（1）行限超速127公里，限速110公里，超速17公里。（2
    ）任意變換車道未開啟方向燈」之違規，經內政部警政署國
    道公路警察局第八警察隊以其違反道路交通管理處罰條例第
    33條第1項第1款、第33條第1項第4款，以公警局交字第Z000
    00000號舉發違反道路交通管理事件通知單舉發，此有該舉
    發通知書、交通部公路總局臺中區監理所中監違字第裁60─
    Z00000000號裁決書、內政部警政署國道公路警察局第八警
    察隊97年6月9日公警八交字第0970871209號書函各一紙在卷
    可稽。雖受處分人以上開情詞置辯，惟查：(一)交通警員製單
    舉發違反道路交通管理處罰條例所列之違規事實，係公務員
    基於職務上權力，依法就特定之具體事件所為具公法上效果
    之單方行政行為，基於公務員為公法上行為具有公信力之原
    則，該行政處分當可被推定為有效，其據以依法處分之事實
    亦應認定為正確無誤；再依道路交通管理處罰條例科處行政
    罰事件，依據公法爭議之舉證責任分配法則，固應先由行政
    機關就其業已履踐相關正當法律程序，以及人民應受處罰之
    客觀違反法令行為，負證明之責，受處罰人就行政機關已為
    相當證明之前開事項，若主張欠缺主觀歸責條件或為其他抗
    辯，亦須就其所辯提出反證，；另鑑於交通違規事實往往驟
    然而現、稍縱即逝，若硬性要求舉發警員不分違規情節，一
    律必須預留證據，俾便事後提出供法院審酌，除有現實技術
    可行性之困難外，勢將大幅提高交通管理之行政成本，並嚴
    重削弱道路交通管理之行政效能，此絕非立法者制定道路交
    通管理法規之本意（參臺灣高等院94年度交抗字第344號、
    93 年度交抗字第873號裁定）。茲受處分人未就執勤警員之
    舉發有誤提出相關積極證據以供調查，本院復查無證據足資
    證明執勤警員有捏造事實違法取締之情事，則其本其維護交
    通秩序、公眾安全職責所為之舉發，自應受到合法、正確之
    推定。(二)受處分人雖辯稱：伊於97年5月5日後才看到違規通
    知單，對於97年3月10日至同年5月5日之過期罰鍰不應繳納
    云云，然依該違規通知單（收執聯）所載，被通知人係汽車
    駕駛人，繳款方式得採網際網路、語音轉帳、郵繳或向委託
    代收之機構繳納罰鍰，應到案日期為97年2月7日，應到案處
    所臺中區監理所，且業經執勤警員於違規通知單（收執聯）
    上載明「要求未果拒簽收當場告知到案時地」等語無誤，是
    以受處分人於違規經警員開立罰單時，即已知悉本違規通知
    單內容係任意變換車道未開啟方向燈，所辯誤認此違規單與
    已繳納之超速罰單係同1張而遲誤繳費云云，不足採信。綜
    上，本院認本件受處分人確有於高速公路行車超速及任意變
    換車道之違規行為，依前揭法條規定，原舉發機關之舉發並
    無違誤，從而，原處分機關據以裁處罰鍰1萬5百元元並記違
    規點數2點，並無不當，本件異議為無理由，應予駁回。
五、據上論斷，應依道路交通管理處罰條例第87條第2項、道路
    交通案件處理辦法第19條規定，裁定如主文。
中    華    民    國    97    年    7     月    29    日
                  交通法庭    法  官  許月馨
上正本證明與原本無異。
如不服本裁定應於送達後5日內向本院提出抗告狀。
中    華    民    國    97    年    7     月    29    日
                              書記官  黃美雲


司法院資訊處製作；財團法人民間司法改革基金會備份。
